【裁判字號】    99,司財管,49
【裁判日期】    990430
【裁判案由】    指定遺產管理人
【裁判全文】
臺灣高雄地方法院民事裁定            99年度司財管字第49號
聲  請  人  高雄縣田寮鄉農會
法定代理人  甲○○
上聲請人對被繼承人乙○○聲請指定遺產管理人事件，本院裁定
如下：
    主  文
選任蘇志成律師為被繼承人乙○○（男，民國○○年○○月○○
○日生，身分證統一編號：Ｚ000000000號，民國九十
八年五月十五日死亡）之遺產管理人。
程序費用新臺幣壹仟元由被繼承人乙○○之遺產負擔。
    理  由
一、本件聲請意旨略以：緣被繼承人乙○○（男，民國○○年○○月
    ○○日生，身分證統一編號：Ｚ000000000號）設定抵押權予聲
    請人作為向聲請人借款之擔保，詎其於98年5 月15日死亡，
    其繼承人均已向鈞院聲明拋棄繼承權，已無其他繼承人繼承
    遺產，為確保聲請人債權之行使，狀請鈞院依法指定財政部
    國有財產局臺灣南區辦事處為本件遺產管理人等語。
二、按「繼承開始時，繼承人之有無不明者，由親屬會議於1 個
    月內選定遺產管理人，並將繼承開始及選定遺產管理人之事
    由，向法院報明。」、「無親屬會議或親屬會議未於前條所
    定期限內選定遺產管理人者，利害關係人或檢察官，得聲請
    法院選任遺產管理人，並由法院依前項規定為公示催告。」
    、又「先順序繼承人均拋棄其繼承權時，由次順序之繼承人
    繼承，其次順序之繼承人有無不明或第四順序之繼承人均拋
    棄其繼承權者，準用關於無人承認繼承之規定。」，民法第
    1177條、第1178條第2 項、第1176條第6項 分別定有明文。
三、經查：
  (一)聲請人主張之前揭事實，業據其提出農業發展基金貸款借據
    3 紙、戶籍資料9 紙及繼承系統表、本院98年10月14日雄院
    高98司繼司雲字第3065號、本院98年10月1 日雄院高98司繼
    司雲字第2558號、本院98年7 月23日雄院高98司繼司雲字第
    2278號拋棄繼承准予備查通知、他項權利證明書、抵押權設
    定契約書、他項權利移轉變更契約書、抵押借款契約書等件
    為證，並經本院依職權調取本院98年度司繼字第3065號、本
    院98年度司繼字第2558號、本院98年度司繼字第2278號拋棄
    繼承權卷宗核閱屬實，堪信為真實。
  (二)聲請人既對被繼承人有債權存在，為其債權人，自應屬利害
    關係人無訛。又被繼承人之繼承人均已依法拋棄繼承，復查
    無其他合法繼承人存在，揆諸前揭規定，自應準用關於無人
    承認繼承之規定，參以其親屬會議並未於死亡發生之日起1
    個月內為其選定遺產管理人並呈報本院，是聲請人以利害關
    係人之地位，向本院聲請選任遺產管理人，自屬有據。
  (三)本院審酌：被繼承人乙○○前揭現存繼承人既均已依法拋棄
    繼承，可知顯已不願再與被繼承人之遺產有何糾葛，本無義
    務就其遺產再為管理；次本院函詢財政部國有財產局臺灣南
    區辦事處是否願任本件遺產管理人，經函覆有遺債大於遺產
    之虞，為避免其代管私人遺產之管理費用無法由被繼承人之
    遺產歸墊，導致利用全民資源負擔個人私務之支出，認其不
    適宜擔任本件遺產管理人，有財政部國有財產局臺灣南區辦
    事處99年4 月2 日台財產南接字第0990005187號函1 紙在卷
    可憑，且本院電覆聲請人有關財政部國有財產局臺灣南區辦
    事處不願擔任被繼承人乙○○之遺產管理人，經聲請人回覆
    請鈞院依職權指定律師擔任本件遺產管理人等語，亦有電話
    紀錄1 紙附卷為憑；況擔任遺產管理人，主要係彙整被繼承
    人之財產，踐行被繼承人債權、債務之確認，並作適法合理
    之分配，且於有繼承人承認繼承時或遺產分配後，尚有剩餘
    時，將遺產移交繼承人或國庫，此須熟悉相關法律程序進行
    遺產處分，經本院自高雄律師公會願意擔任法院遺產管理人
    名單中徵詢後，蘇志成律師願意以其專業知識管理及處理被
    繼承人後續之遺產問題，有電話紀錄1 紙附卷可稽，爰選任
    蘇志成律師為本件遺產管理人。另因本件被繼承人之全部繼
    承人均拋棄繼承，而「準用」無人承認繼承之規定，與繼承
    人有無不明之情形尚屬有間，是民法第1178條第2 項關於承
    認繼承之公示催告，即無準用之餘，附此敘明。
四、依非訟事件法第157 條、第24條第1 項，裁定如主文。
五、如對本裁定抗告，須於裁定送達後10日之不變期間內，向本
    院提出抗告狀，並繳納抗告費新臺幣1,000 元。
中    華    民    國    99    年     4    月    30    日
                  家事法庭  司法事務官

司法院資訊處製作；財團法人民間司法改革基金會備份。
